臺灣士林地方法院刑事判決　　　　　　　　　　　　　九十一年度訴字第四四六號
　　公　訴　人　臺灣板橋地方法院檢察署檢察官
　　被　　　告　乙○○
　　選任辯護人　張瑞釗
　　　　　　　　邱曉欣
右列被告因違反懲治走私條例案件，經檢察官提起公訴（九十一年度偵字第四一三九
號）後，由臺灣板橋地方法院判決移轉本院審理，本院判決如左：
    主  文
乙○○私運管制物品進口逾公告數額，處有期徒刑參月。
扣案蓮子壹百參拾柒箱（每箱貳拾陸公斤）計參仟伍佰陸拾貳公斤、薏仁拾伍箱（每
箱參拾柒公斤）計伍佰伍拾伍公斤、陳皮參拾貳箱（每箱參拾壹公斤）計玖佰玖拾貳
公斤、陳皮絲貳拾壹箱（每箱貳拾伍公斤）計伍佰貳拾伍公斤、竹笙肆拾箱（每箱參
公斤）計壹佰貳拾公斤、黃耆參拾玖箱（每箱參拾參公斤）計壹仟貳佰捌拾柒公斤、
松子貳拾箱（每箱貳拾陸公斤）計伍佰貳拾公斤，均沒收。
    事  實
一、乙○○為東泉有限公司（下稱東泉公司）實際負責業務之人，明知不得私運管制
    物品進口逾公告數額，竟意圖牟利，於民國九十年十一月二十七日，委由不知情
    之大周報關行職員王燦清，以進口大陸中藥材一千零六箱為由，向財政部基隆關
    稅局申報進口四十呎貨櫃一只，自大陸地區運抵香港後輾轉進口（貨櫃編號：Ｗ
    ＨＬＵ0000000號，報單號碼ＡＷ＼九０＼七０六九＼００四一），嗣經
    內政部警政署保安警察第三總隊第二大隊，在台北縣三重市○○路○段一三０巷
    二一號執行貨櫃安全檢查，當場發現，貨櫃中夾帶未申報蓮子一百三十七箱（每
    箱二十六公斤）計三千五百六十二公斤、薏仁十五箱（每箱三十七公斤）計五百
    五十五公斤、陳皮三十二箱（每箱三十一公斤）計九百九十二公斤、陳皮絲二十
    一箱（每箱二十五公斤）計五百二十五公斤、竹笙四十箱（每箱三公斤）計一百
    二十公斤、黃耆三十九箱（每箱三十三公斤）計一千二百八十七公斤及松子二十
    箱（每箱二十六公斤）計五百二十公斤，總計重量為七千五百六十一公斤。
二、案經內政部警政署保安警察第三總隊第二大隊報告臺灣板橋地方法院檢察署檢察
    官偵查起訴。
    理  由
一、訊據被告乙○○固不否認該貨櫃（貨櫃編號：ＷＨＬＵ0000000號，報單
    號碼ＡＷ＼九０＼七０六九＼００四一）係伊委由大陸商人賴柏華於大陸裝櫃，
    自大陸地區裝櫃後轉由香港運送進口，惟矢口否認涉有違反懲治走私條例犯行，
    辯稱：伊對貨櫃中另夾帶未申報之物品乙節並不知情，應係在大陸裝貨時錯誤所
    致；況懲治走私條例第二條第四項公告之「懲治走私條例公告管制物品項目及其
    數額」之丁項已刪除，本案起訴事實所載之物品已非管制物品等語云云。
二、按行政院於九十年十一月二十九日以台九十財字第０六六五八九號函，公告修正
    懲治走私條例第二條第四項公告之「懲治走私條例公告管制物品項目及其數額」
    ，修正丙項本文、第一款、第三款；刪除丙項第四款及丁項；並增訂丙項第五款
    。將油料種子及含油質果實，雜項榖粒、種子及果實，工業用或藥用植物，艸草
    及飼料，歸入海關進口稅則第十二章，而不在管制進口物品之列。然查犯私運管
    制物品進口逾公告數額者，如於行為後裁判時，該私運進口之物品，又經行政院
    依懲治走私條例第二條第四項重行公告，不列入管制物品之內，乃是行政上適應
    當時情形所為之事實上變更，並非刑罰法律有所變更，自不得據為廢止刑罰之認
    定而諭知免訴，最高法院六十五年台上字第二四七四號著有判例。本案被告行為
    後，上揭蓮子、薏仁、陳皮等已經行政院九十年十二月二十九日修正公告，不列
    入管制物品，惟參諸前開判例意旨，本案不得遽為免訴之諭知，仍應為實體審理
    ，核先敘明。
三、經查右揭被查扣貨櫃係被告乙○○透過不知情之大周報關行進口，其貨櫃中確內
    夾藏申報內容以外物品之事實，業據被告供述甚詳，核與證人即大周報關行現場
    人員王燦清於偵查中證述綦詳，此外復有查扣物品相片、進口報單、進口貨櫃追
    蹤落地檢查申請書、乙○○入出境資料等在卷足憑，又該些走私物品之完稅價格
    為：蓮子每公斤港幣十五元，共計三千五百六十二公斤；薏仁每公斤美金零點六
    元，共計五百五十五公斤；陳皮每公斤港幣二元，共計九百九十二公斤；陳皮絲
    每公斤港幣四元，共計五百二十五公斤；竹笙每公斤港幣九十元，共計一百二十
    公斤；黃耆片每公斤港幣二十五元，共計一千二百八十七公斤；松子每公斤美金
    三點八元，共計五百二十公斤。以上走私物品之總計重量為七千五百六十一公斤
    ，完稅價格超過新台幣十萬元，有財政部關稅總局台總局驗字第九一一０六四八
    六號函在卷足憑，是被告乙○○涉嫌私運管制物品進口之事實，堪予認定；至被
    告所辯因裝載中藥之盒子外觀均相同，可能係大陸工人裝載錯誤所致云云，然查
    證人即保三總隊第二大隊當場查獲該私貨之人員丙○○、甲○○到庭證稱：「我
    們抽驗時，他們卸貨卸到一半，我們發現裡面有夾藏報單上沒有的物品。」、「
    貨櫃長將近四十呎，是堆置在二十呎的地方，即貨櫃中間處。」、「我當時問東
    泉公司負責倉管林俊旭，他表示時機不好，鋌而走險。」、「後來林俊旭就私下
    跟我們說他們做這行的，沒有夾藏一些東西進來，不好生存，要我們高抬貴手放
    他們一馬。」、「而我們查獲的三○四箱私貨包裝箱子與有申報要進口包裝的箱
    子是不一樣的。」等語，足證被告根本明知該貨櫃藏有私貨，況查獲的三○四箱
    私貨包裝箱子與有申報要進口包裝的箱子根本不一樣，豈有可能誤裝？再若上揭
    走私物品若果真是大陸工人裝載錯誤所致，東泉公司負責倉管之林俊旭與後來趕
    到現場之被告乙○○於開櫃發現後，何以未當場向查核人員丙○○、甲○○表明
    是貨主誤裝？顯見被告所辯全是卸責飾詞，不足採信，本案事証明確，被告犯行
    詢堪認定，應依法論科。
四、按自大陸地區私運物品進入臺灣地區或自臺灣地區私運物品前往大陸地區者，以
    私運物品進口出口論，適用懲治走私條例之規定處斷，為懲治走私條例第十二條
    所明定，查被告乙○○私運管制物品進口，總計重量為七千五百六十一公斤，完
    稅價格超過新台幣十萬元，逾公告數額，被告利用不知情之大周報關行職員王燦
    清隱匿申報，核其所為，係違反懲治走私條例第二條第一項罪嫌之間接正犯。再
    查，被告於九十年十一月二十七日私運管制物品進口逾公告數額，被告行為後，
    原懲治走私條例第二條第一項：「私運管制物品進口、出口逾公告數額者，處七
    年以下有期徒刑，得併科新臺幣二十萬元以下之罰金。」業於九十一年六月二十
    六日修正公布為第二條第一項：「私運管制物品進口、出口逾公告數額者，處七
    年以下有期徒刑，得併科新臺幣三百萬元以下罰金。」，比較新舊法結果，以適
    用舊法較有利於被告，自應適用九十一年六月二十六日修正前之舊懲治走私條例
    二條第一項之規定以究被告之刑責。審酌被告犯罪動機、手段、所生危害、及其
    於犯罪後猶飾詞狡辯，顯無悔意，本應從重量刑，但念上揭走私物品業經重行公
    告，已不列入管制物品之內，爰酌情量處如主文所示之刑，以示儆懲。
五、至扣案如主文所示之走私物品，係被告所有供犯罪之物，應依法宣告沒收。
據上論斷，應依刑事訴訟法第二百九十九條第一項前段、懲治走私條例第二條第一項
、第十一條、第十二條，刑法第三十八條第一項第二款，判決如主文。
本案經檢察官江林達到庭執行職務。
中      華      民      國    九十一    年      十      月    二十三    日
                                    臺灣士林地方法院刑事第一庭
                法  官  張  國  棟
右正本證明與原本無異。
如不服本判決，應於判決送達後十日內，向本院提出上訴狀。
                                        書記官  陳  雅  加
中      華      民      國    九十一    年      十      月    二十五    日
本案論罪科刑法條全文
懲治走私條例第二條：
私運管制物品進口﹑出口逾公告數額者，處七年以下有期徒刑，得併科新台幣二十萬
元以下罰金。
以犯前項之罪為常業者，處三年以上十年以下有期徒刑，得併科新台幣三十萬元以下
罰金。
第一項之未遂犯罰之。
第一項所稱管制物品及其數額，由行政院公告之。
